臺灣高等法院刑事判決　　　　　　　　　　　　　九十一年度上訴字第三三三八號
　　上　訴　人
　　即　被　告　甲○○　男　二.
右上訴人因偽造文書案件，不服臺灣桃園地方法院九十年度訴字第一七四九號，中華
民國九十一年四月二十九日第一審判決（起訴案號：臺灣桃園地方法院檢察署九十年
度偵字第一四二一五號），提起上訴，本院判決如左：
    主  文
上訴駁回。
    事  實
一、甲○○於民國八十四年一月十四日因搶奪、違反麻醉藥品管理條例案件，經臺灣
    桃園地方法院判處應執行有期徒刑一年五月，八十四年四月二十四日確定，八十
    五年六月十二日執行完畢；另於八十五年十二月三十一日因違反麻藥品管理條例
    案件，經臺灣桃園地方法院判處有期徒刑六月，如易科罰金以三百元折算一日，
    八十六年十一月二十四日確定，八十七年一月十三日易科罰金執行完畢。甲○○
    又於八十七年十二月十四日因施用第二級毒品安非他命，經送觀察、勒戒後，認
    無繼續施用毒品傾向而經臺灣桃園地方法院判決免刑確定，竟又於八十九年七月
    二十八日因施用第二級毒品安非他命，經臺灣桃園地方法院以八十九年度毒聲字
    第五０一九號裁定送觀察、勒戒，因有繼續施用毒品傾向，於八十九年十一月十
    五日經臺灣桃園地方法院以八十九年度毒聲字第七一九五號裁定送戒治處所施以
    強制戒治一年，於九十年四月二十六日經臺灣桃園地方法院以九十年度毒聲字第
    一八四八號裁定停止戒治，所餘戒治期間交付保護管束，保護管束期間自九十年
    五月十七日起至九十年十一月二十八日止，並於九十年五月十七日出臺灣新竹戒
    治所，猶不知悔改，竟於停止強制戒治付保護管束期間，自九十年六月二十七日
    起，即未定期前往臺灣桃園地方法院檢察署接受尿液檢驗，經臺灣桃園地方法院
    檢察署觀護人吳玉玲以書面告誡並通知於九十年七月十一月、七月二十五日、八
    月八日前往地檢署報到採尿檢驗，甲○○於九十年七月十一日、七月二十五日仍
    舊未前往地檢署報到採尿檢驗，終至九十年八月八日下午前往地檢署報到，惟甲
    ○○為規避採尿作業，於前往地檢署報到前先至桃園縣桃園市○○路某刻印店，
    委託不知情之刻印師傅偽刻臺灣桃園地方法院檢察署尿液採驗員「劉進財」簽名
    職章一枚，抵地檢署後即持用該偽造之「劉進財」簽名職章加蓋在所持有之臺灣
    桃園地方法院檢察署受保護管束人尿液採驗登記卡上，偽造甲○○於九十年八月
    八日至臺灣桃園地方法院檢察署報到室報到已經採尿人員劉進財採尿完成驗尿程
    序之不實事項，足以生損害於臺灣桃園地方法院檢察署監管停止強制戒治付保護
    管束之受處分人之正確性，隨手即將偽造之「劉進財」簽名職章一枚丟棄垃圾桶
    內，之後即持該偽造地檢署採尿人員劉進財於九十年八月八日已對甲○○採尿完
    成驗尿程序之不實登載記錄之臺灣桃園地方法院檢察署受保護管束人尿液採驗登
    記卡至地檢署觀護人室，持向觀護人吳玉玲辦理報到予以行使，佯裝已辦理採尿
    程序完畢，足以生損害於臺灣桃園地方法院檢察署監管停止強制戒治付保護管束
    之受處分人之正確性，因觀護人吳玉玲查電腦紀錄發現並無甲○○之採尿紀錄，
    甲○○見事跡敗露，立即步出觀護人室騎機車逃離現場。
二、案經臺灣桃園地方法院檢察署觀護人報請臺灣桃園地方法院檢察署檢察官自動檢
    舉偵查起訴。
    理  由
一、右揭犯罪事實已據被告甲○○供承不諱，且據證人劉進財於偵查中證述甚詳，並
    有臺灣桃園地方法院檢察署觀護人吳玉玲書立之簽呈、臺灣桃園地方法院檢察署
    受保護管束人尿液採驗登記卡、劉進財印文一枚（偵查卷第二十三頁）、地檢署
    採尿進行簿影本（偵查卷第二十五頁至第二十八頁）一份、臺灣桃園地方法院檢
    察署尿液採驗玖股、捌股、陸股、肆股九十年八月八日報到名單各一份、受保護
    管束人尿液檢體監管紀錄表使用（二）二十三份、監管紀錄表第二聯在卷可稽，
    事證明確，被告犯行洵堪認定，應依法論科。
二、查刑法上所稱之公印，係指表示公務機關或機關長官資格及其職務之印信而言，
    即俗稱之大印與小官章（最高法院七十一年臺上字第一八三一號判例意旨參照）
    。本件被告所偽造之臺灣桃園地方法院檢察署採尿人員劉進財簽名職章一枚，既
    非表示官署之印信或機關長官資格之小官章，非刑法第二百十八條所謂公印文。
    公訴人認被告此部分所為係犯刑法第二百十八條之偽造公印文罪，尚有未洽；而
    被告將上開偽造之劉進財職章蓋印於臺灣桃園地方法院檢察署受保護管束人尿液
    採驗登記卡上，係表示於九十年八月八日已經地檢署採尿人員劉進財採尿完畢完
    成驗尿程序之意，即與刑法第二百二十條第一項所定之準文書相當。被告規避採
    尿作業而偽造上開採尿人員劉進財職章印文於受保護管束人尿液採驗登記卡上，
    再持向觀護人辦理報到手續，佯裝已辦理採尿程序完畢，足以生損害於臺灣桃園
    地方法院檢察署監管停止強制戒治付保護管束之受處分人之正確性；核被告所為
    係犯刑法第二百十六條、第二百十一條、第二百二十條第一項之行使偽造公文書
    罪。被告其偽造印章及印文係偽造公文書之部分行為，而被告偽造公文書後復持
    以行使，其偽造公文書之低度行為應為行使之高度行為所吸收，均不另論罪。查
    被告於八十四年一月十四日因搶奪、違反麻醉藥品管理條例案件，經判處有期徒
    刑一年五月，八十四年四月二十四日確定，八十五年六月十二日執行完畢，另於
    八十五年十二月三十一日因違反麻藥品管理條例案件，經判處有期徒刑六月，如
    易科罰金以三百元折算一日，八十六年十一月二十四日確定，八十七年一月十三
    日易科罰金執行完畢，有臺灣桃園地方法院檢察署刑案資料查註紀錄表、本院被
    告全國前案紀錄表、臺灣高等法院檢察署刑案紀錄簡覆表足稽，其經有期徒刑執
    行完畢後，五年內再犯有期徒刑以上之本罪，應論以累犯，依刑法第四十七條規
    定加重其刑。
三、原審依刑事訴訟法第二百九十九條第一項前段，刑法第二百十六條、第二百十一
    條、第二百二十條第一項（原審據上論結欄漏引，應予補正）、第四十七條、第
    二百十九條，並審酌被告未能戒斷毒品，竟於停止強制戒治付保護管束期間，為
    逃避毒品尿液之查驗，竟偽造採尿人員簽名職章蓋用於尿液採驗登記卡企圖規避
    尿液採驗程序，破壞毒品保護管束之制度，惟事後尚知悔悟供承犯行，及其犯後
    態度尚佳等一切情狀，量處有期徒刑壹年貳月，並以臺灣桃園地方法院檢察署受
    保護管束人尿液採驗登記卡內九十年八月八日欄內之「劉進財」印文一枚，係屬
    偽造之印文，依刑法第二百十九條之規定不問屬於犯人與否，沒收之；至被告所
    偽造之「劉進財」簽名職章一枚，已經被告丟棄而滅失，業據被告供陳在卷，故
    不另為沒收之諭知，其認事用法核無違誤，量刑亦稱允當，被告提起上訴徒以原
    審量刑過重，請求減輕其刑等語，指摘原判決不當，請求撤銷改判，即無理由，
    應駁回其上訴。
據上論斷，應依刑事訴訟法第三百六十八條判決如主文。
本案經檢察官洪泰文到庭執行職務。
中      華      民      國     九十一     年    十二    月  三十一    日
                              臺灣高等法院刑事第二十一庭
                                  審判長法  官  葉  騰  瑞
                                        法  官  莊  明  彰
                                        法  官  黃  國  忠
右正本證明與原本無異。
如不服本判決應於收受送達後十日內向本院提出上訴書狀，其未敘述上訴理由者並得
於提起上訴後十日內向本院補提理由書（均須按他造當事人之人數附繕本）。
                                        書記官  劉  貞  達
中      華      民      國     九十一     年    十二    月    三十一    日
附錄本案論罪科刑法條全文
刑法第二百十六條：
行使第二百十條至第二百十五條之文書者，依偽造、變造文書或登載不實事項或使登
載不實事項之規定處斷。
刑法第二百十一條：
偽造、變造公文書，足以生損害於公眾或他人者，處一年以上七年以下有期徒刑。
刑法第二百二十條：
在紙上或物品上之文字、符號，依習慣或特約，足以為表示其用意之證明者，關於本
章之罪，以文書論。
